【裁判字號】    98,重附民,43
【裁判日期】    990210
【裁判案由】    公共危險
【裁判全文】
臺灣高等法院刑事附帶民事訴訟判決    98年度重附民字第43號
原      告  宏霸企業有限公司
法定代理人  乙○○
訴訟代理人  胡鳳嬌律師
被      告  丁○○
上列被告因98年度上易字第1619號公共危險案件，經原告提起附
帶民事訴訟，本院判決如后：
    主  文
原告之訴及假執行之聲請均駁回。
    事  實
一、原告方面：
    (一)聲明：
      (1)被告與豪政租賃企業社即甲○○、丙○○應連帶給付原
        告新臺幣（下同）00000000元正，並自起訴狀繕本送達
        翌日起至清償日止，按週年利率百分之五計算之利息。
      (2)訴訟費用由被告負擔。
      (3)願供擔保請准宣告假執行。
    (二)陳述：
      本件被告丁○○係址設臺北縣新莊市○○路○段523之1號
      豪政企業社實際負責人，從事租賃房屋業務，於87年4月
      間，以豪政企業社名義向台電申請電錶（電號00-00-0000
      -00-0），並於臺北縣泰山鄉○○○路372號外牆設置電錶
      箱及配電箱，供其於91年間所承租位於臺北縣新莊市○○
      ○段106之2地號土地上搭建之9間違建鐵皮屋廠房電力使
      用，被告本應注意隨時檢修維護租賃房屋之電源配線，以
      免因電線絕緣劣化，短路走火引發火災，其能注意竟怠於
      注意而疏未維護檢視，終至於96年11月20日8時2分許，上
      開電錶箱內部電線因長時間使用而絕緣被覆劣化或破損導
      致短路，瞬間引燃而引發火災，致上開建物燒毀，而應與
      豪政租賃企業社即甲○○及受雇人丙○○，依民法第184
      條第1項前段、第185條規定負侵權行為損害賠償責任。
二、被告未為任何聲明或陳述，亦未提出任何書狀。
    理  由
一、按刑事訴訟法第487條第1項之規定，因犯罪而受損害之人，
    於刑事訴訟程序得附帶提起民事訴訟，對於被告及依民法負
    賠償責任之人，請求回復其損害。又附帶民事訴訟之提起，
    必以刑事訴訟程序之存在為前提，若非刑事訴訟程序認定之
    犯罪事實侵害其私權，縱因同一事故而受有損害，亦不得對
    於應負賠償責任之人，提起附帶民事訴訟，亦即對於未經刑
    事訴訟判決認定共同犯罪之人，不得僅因原告片面主張其為
    共同侵權行為之人，而認為該部分附帶民事訴訟之請求合法
    ，此為最高法院一貫所持之見解（參照最高法院87年度台上
    字第2410號、91年度台上字第1061號、91年度台抗字第306
    號民事裁判）。
二、經查，本件刑事訴訟僅就甲○○、丙○○失火燒燬現有人所
    在建築物罪部分起訴、判決，並未認定被告丁○○有失火燒
    燬現有人所在建築物之情事，則被告丁○○既非本件刑事訴
    訟被告，亦非經本件刑事訴訟程序認定係共同侵權行為之人
    ，即非屬犯罪被害人得提起刑事附帶民事訴訟之對象，揆諸
    前揭說明，原告就被告丁○○部分所提刑事附帶民事訴訟，
    顯非適法，應予駁回。
據上論結，應依刑事訴訟法第第502條第1項，判決如主文。
中    華    民    國    99    年    2     月    10    日
                  刑事第二十三庭審判長法  官  許宗和
                                      法  官  沈君玲
                                      法  官  林海祥
以上正本證明與原本無異。
如不服本判決，應於收受送達後10日內向本院提出上訴書狀，其
未敘述上訴之理由者並得於提起上訴後10日內向本院補提理由書
（均須按他造當事人之人數附繕本）「切勿逕送上級法院」。
                                      書記官  林淑貞
中    華    民    國    99    年    2     月    10    日


司法院資訊處製作；財團法人民間司法改革基金會備份。
